【裁判字號】    90,訴,1694
【裁判日期】    900814
【裁判案由】    妨害自由
【裁判全文】
臺灣臺中地方法院刑事判決                          九十年度訴字第一六九四號
    公  訴  人  台灣台中地方法院檢察署檢察官
    被      告  戊○○
右列被告因妨害自由案件，經檢察官提起公訴（九十年度偵字第七○一五號），本院
判決如左：
    主  文
戊○○教唆私行拘禁，未遂，累犯，處有期徒刑肆月，如易科罰金，以參佰元折算壹
日。
扣案之電擊棒壹支、手槍型瓦斯噴霧器壹支、手銬壹副、膠帶壹卷、尼龍繩壹捆、童
子軍繩貳條、頭罩布壹條、罩身布壹條、手套肆雙、收音機壹台，均沒收。
    事  實
一、戊○○於民國八十五年間，曾因違反槍砲彈藥刀械管制條例罪，經台灣高等法院
    台中分院判處有期徒刑八月確定，並於八十六年十一月三十日執行完畢。猶不知
    悔改，復因乙○○於八十八年間向伊借款新台幣（下同）一百零五萬元，並委託
    其男友陳英傑處理，而陳英傑卻遲不償還，戊○○自己催討未果後，竟於九十年
    二月初某日，在台中市某咖啡廳內，委請甲○○、丙○○代伊向陳英傑討債，並
    教唆渠二人以強擄陳英傑至某倉庫拘禁之方式達成目的，事成後將給予十萬餘元
    之報酬；甲○○二人同意戊○○所提後，戊○○即於九十年二月十七日，帶甲○○二人至陳英傑時常出入之處所勘察，並確認下手之時機；甲○○二人了解強擄
    陳英傑之有關事項後，即於九十年二月二十一日駕駛租來之自用小客車至前揭咖
    啡廳外與戊○○碰面，戊○○當場交付其所有之電擊棒一支、手槍型瓦斯噴霧器
    一支、手銬一副、膠帶一卷、尼龍繩一捆、童子軍繩二條、頭罩布一條、罩身布
    一條、手套四雙、收音機一台等物予甲○○二人，以便強擄陳英傑時使用，甲○○、丙○○取得該些物品後，隨即駕車至先前勘查之地點等候陳英傑，準備於對
    象出現時，先以瓦斯噴霧氣器噴之，再以頭罩罩頭、以手銬銬手、以膠帶封口、
    以收音機之耳機塞入耳內，如遇反抗，則以電擊棒擊之，並將之載到某倉庫拘禁
    ，以剝奪其行動自由，惟候至翌日（二十二日）凌晨，陳英傑猶未出現，甲○○
    二人遂駕車離開暫作休息另伺機行動；甲○○二人為免日後強擄陳英傑時遭人記
    下車牌號碼，乃自行起意，一起竊取丁○○所有之ＮＸ－三六○一號自小客車車
    牌兩面，放在前開租來之自小客車內備用（渠二人此部分竊行，業經檢察官另行
    起訴）；詎強擄陳英傑計劃尚未等著機會著手，甲○○二人即於九十年二月二十
    三日凌晨一時三十分許，駕車行經台中市○○○街○段三一○號前遭警臨檢，而
    在車內查獲該二面竊來之車牌及前開電擊棒等物，始循線查悉上情。
二、案經台中市警察局移送臺灣臺中地方法院檢察署檢察官偵查起訴。
    理  由
一、訊據被告戊○○，固坦承委請甲○○、丙○○代伊向陳英傑討債，並事先帶渠二
    人暗中認明陳英傑該人及住處，且答應事後給予報酬等事實，惟否認教唆甲○○
    二人強擄陳英傑，辯稱：伊只交付扣案之電擊棒一支給甲○○二人防身用，其餘
    扣案物，均與伊無關，伊也不知情，伊只是叫甲○○二人去討債，沒有指示他們
    怎麼做云云。經查，乙○○確實有積欠被告一百零五萬元尚未償還之事實，業經
    乙○○於九十年三月十七日在警訊中陳述明確（參偵卷第十四頁）；又甲○○、
    丙○○係受被告之委託，欲以強擄陳英傑並私行拘禁之方式達到討債之目的，且
    扣案之電擊棒等物係被告交予渠二人備用乙情，亦據甲○○二人於警、偵訊中，
    及甲○○在本院九十年度易字第一三五八號其被起訴竊取車牌案、丙○○在本案
    審理時迭次供述在卷，此有各該筆錄在卷可佐，而觀諸該些電擊棒等扣押物，均
    係一般擄人所用之物無誤，可信甲○○二人稱其係欲強擄陳英傑之詞為真；再被
    告稱：「我自己以前有跟乙○○及陳英傑要過債」（參本院九十年八月七日審判
    筆錄），可見其係以一般方法討債未果，才會委請甲○○二人代為索討，而其不
    思以訴訟方法實現債權，卻請了兩個陳英傑不認識之人處理，其避人耳目之非法
    用意已甚明顯，況甲○○二人既係被告所委請，必是受其信任之人，彼此間應無
    何嫌隙，是甲○○二人應無故意誣攀被告之理，因認渠二人在警局初訊時即指被
    告提供該些電擊棒等物，迄於偵審中仍不改變說詞，應僅是單純事實之陳述，甚
    可憑採，而被告所辯，則係卸責之詞，不足採信。此外，本件復有扣案之電擊棒
    等物足憑，事證已臻明確，被告教唆甲○○二人強擄陳英傑之犯行應堪認定。
二、按教唆犯不但製造犯罪，也製造犯罪人，故教唆犯係一獨立之犯罪，只要教唆行
    為業已完成，雖然被教唆者未萌犯罪之決意或尚未著手實行犯罪或實行並未完成
    ，依刑法第二十九條之規定，教唆者仍以未遂犯論，並依所教唆之罪處罰。故核
    被告所為，係犯刑法第三百零二條第一項、第三項之教唆妨害行動自由未遂罪。
    又被告於八十五年間，曾因違反槍砲彈藥刀械管制條例罪，經台灣高等法院台中
    分院判處有期徒刑八月確定，並於八十六年十一月三十日執行完畢，此有台灣高
    等法院被告全國前案紀錄表在卷可按，其受有期徒刑執行完畢後，五年以內再犯
    本件有期徒刑以上之罪，為累犯，應先依刑法第四十七條規定加重其刑，後依刑
    法第二十六條前段未遂之規定減輕其刑。爰審酌被告尚無悔意、要債手法凶殘，
    惟係因巨額債權無法收回動機非惡等一切情狀，量處如主文所示之刑，並諭知易
    科罰金之折算標準。扣案之電擊棒一支、手槍型瓦斯噴霧器一支、手銬一副、膠
    帶一卷、尼龍繩一捆、童軍繩二條、頭罩布一條、罩身布一條、手套四雙、收音
    機一台，係被告所有供本犯行所用之物，此經甲○○二人陳述在卷，依刑法第三
    十八條第一項第二款之規定，併為沒收之宣告。
據上論斷，應依刑事訴訟法第二百九十九條第一項前段，刑法第三百零二條第一項、
第三項、第二十九條、第二十六條前段、第四十七條、第四十一條第一項前段、第三
十八條第一項第二款，罰金罰鍰提高標準條例第一條前段、第二條，判決如主文。
中      華      民      國    九十      年      八      月     十四     日
                                        法  官  李  秋  娟
右正本證明與原本無異。
如不服本判決，應於判決送達後十日內向本院提出上訴狀，上訴於臺灣高等法院臺中
分院( 須附繕本 )。
                                        書記官
中      華      民      國    九十      年      八      月     十四     日
附錄論罪科刑法條
刑法第三百零二條
私行拘禁或以其他非法方法，剝奪人之行動自由者，處五年以下有期徒刑、拘役或三
百元以下罰金。
因而致人於死者，處無期徒刑或七年以上有期徒刑，致重傷者，處三年以上十年以下
有期徒刑。
第一項之未遂犯罰之。


司法院資訊處製作；財團法人民間司法改革基金會備份。
